臺灣高雄地方法院刑事判決
111年度審訴字第397號
公  訴  人  臺灣高雄地方檢察署檢察官
被      告  李威億


選任辯護人  單文程律師
            黃子浩律師
上列被告因違反槍砲彈藥刀械管制條例案件，經檢察官提起公訴
（111年度偵字第3595號），因被告於準備程序進行中，就被訴
事實為有罪之陳述，經受命法官告知簡式審判程序之旨，並聽取
被告、辯護人與公訴人之意見後，由本院合議庭裁定由受命法官
獨任依簡式審判程序審理，判決如下：
    主  文
甲○○犯非法持有子彈罪，累犯，處有期徒刑伍月，併科罰金新臺
幣貳萬元，有期徒刑如易科罰金、罰金如易服勞役，均以新臺幣
壹仟元折算壹日。
    事  實
一、甲○○財明知具有殺傷力之子彈，屬槍砲彈藥刀械管制條例所
    管制之物品，非經中央主管機關許可，不得持有。竟仍基於
    非法持有子彈之犯意，於民國110年12月4日，透過網路購物
    露天拍賣，向賣家帳號bebeco以新臺幣（下同）5萬5000元
    價格，購得如附表所示之具有殺傷力子彈8顆及其他不具殺
    傷力之子彈6顆、操作槍等物，並放置於其高雄市○○區○○路0
    00巷00號2樓住處房間內。嗣於111年1月18日8時17分許，為
    警持本院核發之搜索票，至其上開住處執行搜索，扣得如附
    表所示之具有殺傷力子彈8顆及不具殺傷力之子彈6顆，始查
    悉上情。
二、案經高雄市政府警察局新興分局報告臺灣高雄地方檢察署檢
    察官偵查起訴。　
    理  由
一、本件被告甲○○所犯係死刑、無期徒刑、最輕本刑為3 年以上
    有期徒刑以外之罪，亦非高等法院管轄第一審之案件，其於
    準備程序進行中就被訴事實為有罪之陳述，經受命法官告知
    簡式審判程序之旨，並聽取當事人及辯護人之意見後，本院
    合議庭認無不得或不宜改依簡式審判程序進行之情形，爰依
    刑事訴訟法第273條之1第1項、第284條之1規定，裁定由受
    命法官獨任進行簡式審判程序。又本件所引屬於審判外陳述
    之傳聞證據，依同法第273條之2規定，不受第159條第1項關
    於傳聞法則規定之限制，依法有證據能力，均合先敘明。
二、認定犯罪事實所憑之證據及理由:　　　
    上開事實，業據被告於警偵詢及本院審理時坦承不諱(見偵
    卷第13-17、85頁、本院卷第161-163、191、299頁)，並有
    本院111年聲搜字第42號搜索票、高雄市政府警察局新興分
    局中正三路派出所搜索扣押筆錄、扣押物品目錄表及扣押物
    照片在卷可稽(見偵卷第21-29、47-48頁)，此外復有前開子
    彈扣案可佐；又扣案之子彈14顆，經送內政部警政署刑事警
    察局鑑定，認其中8顆具有殺傷力等情(鑑定情形及結果詳如
    附表所示)，有該局111年4月26日刑鑑字第1110035343號鑑
    定書及所附照片、111年8月24日刑鑑字第1110094086號附卷
    足參（見偵卷第105-108頁、本院卷第119頁），是扣案子彈
    之其中8顆具有殺傷力之事實，應堪認定。綜上所述，本案
    事證明確，被告犯行應堪認定，應予依法論科。 　　　
三、論罪科刑:
(一)罪名及罪之關係:
　1.核被告所為，係犯槍砲彈藥刀械管制條例第12條第4 項之非
    法持有子彈罪。
　2.被告同時持有具有殺傷力之子彈8 顆，屬單純一罪，應論以
    未經許可持有子彈1 罪。
　3.起訴書雖以附表編號1至3第一次鑑定結果認扣案具有殺傷力
    之子彈有8顆(其中有5顆係未經試射)，本院審理時辯護人要
    求未經試射之子彈再送鑑定（見本院卷第37頁），經本院將
    扣案未經試射子彈送請第二次鑑定，認編號1至4部分經試射
    結果，有5顆具殺傷力，有該附表可稽，是本件扣案子彈經
    試射結果合計共有8顆具殺傷力，併予敘明。
(二)刑之加重減輕事由:　　
　1.構成累犯及加重其刑與否:
　⑴被告前因違反槍砲彈藥刀械管制條例及毒品案件，經本院分
    別判處有期徒刑1年7月併科罰金新台幣4萬元、有期徒刑2月
    確定，於106年8月18日縮短刑期假釋出監，並付保護管束，
    於107年5月24日保護管束期滿，假釋未經撤銷視為執行完畢
    等情，業經檢察官提出臺灣高等法院被告前案紀錄表附卷可
    憑（見本院卷第197-200頁），且被告及辯護人對此亦表示
    不爭執(見本院卷第193頁)，復經本院核對被告之臺灣高等
    法院被告前案紀錄表屬實，是被告於前開有期徒刑執行完畢
    後5年內，故意再犯本件有期徒刑以上之罪，依刑法第47條
    第1項規定構成累犯。
  ⑵依司法院釋字第775 號解釋文及理由之意旨，係指構成累犯
    者，不分情節，一律加重最低本刑，於不符合刑法第59條所
    定要件之情形下，致生行為人所受之刑罰超過其所應負擔罪
    責之個案，不符罪刑相當原則、比例原則。於此範圍內，在
    修正前，為避免發生上述罪刑不相當之情形，法院就該個案
    應裁量是否加重最低本刑；依此，該解釋係指個案應量處最
    低法定刑、又無法適用刑法第59條在內減輕規定之情形，法
    院應依此解釋意旨裁量不予加重最低本刑（最高法院108 年
    度台上字第338 號判決亦同此旨），本院考量被告前已因違
    反槍砲彈藥刀械管制條例案件入監執行，執行完畢後更犯本
    案違反槍砲彈藥刀械管制條例之非法持有子彈罪，顯見其並
    未因上開案件徒刑之執行而知所警惕，對刑罰反應力薄弱，
    非屬司法院釋字第775號中所稱「一律加重最低本刑，於不
    符合刑法第59條所定要件之情形下，致生行為人所受之刑罰
    超過其所應負擔罪之個案」，故其所犯本案之非法持有子彈
    罪，依刑法第47條第1項規定加重其刑。　　
　2.本件無刑法第59條酌減其刑之適用:
  ⑴按犯罪之情狀顯可憫恕，認科以最低刑度仍嫌過重者，得酌
    量減輕其刑，刑法第59條定有明文。該條所謂「犯罪之情狀
    顯可憫恕」，係指審酌刑法第57條各款所列事項以及其他一
    切與犯罪有關之情狀之結果，認其犯罪足堪憫恕者而言，必
    須犯罪另有特殊之原因與環境等，因在客觀上顯然足以引起
    一般同情，認為縱予宣告法定最低度刑猶嫌過重者，始有其
    適用。
　⑵被告辯護人雖主張被告為保護自身及家人安全誤觸法網，及
    其長期處於精神緊繃、睡眠不足狀態，且欲調監視器報警，
    監視器設備損壞無法採取正常管道解決問題，犯罪情狀顯可
    憫恕，若科以最低度刑度，仍嫌過重，請求依刑法第59條酌
    減其刑云云(見本院卷第21-25頁)。
　⑶經查，被告辯護人雖主張自110年10月24日至12月9日間，有
    人持續至被告住處騷擾討債，因監視器損壞無法採取正常管
    道報警云云，然自110年10月24日起至同年12月9日之期間長
    達1個多月，倘如辯護人所述監視器損壞，被告於該期間自
    可隨時更換監視器或至警局先行備案，豈可容被告以非法持
    有子彈之非正常方式作為其有情堪憫恕之理由?再被告前曾
    因違反槍砲彈藥刀械管制條例案件經法院判處徒刑確定，有
    本院103年度訴字第913號刑事判決可稽，應知悉非法持有槍
    彈為法所不許，本件又係因員警以被告涉有違反槍砲彈藥刀
    械管制條例案穧，向本院聲請搜索票前往被告住處搜索而查
    獲扣案子彈等物，有本院搜索票可稽，顯見員警已經經過相
    當調查蒐證認被告涉嫌持有槍彈等物，始向本院聲請搜索票
    ，辯護人以前開理由實難令人信服被告有何情堪憫恕之情。
    再本件持有子彈罪之刑度為「5年以下有期徒刑，併科新台
    幣300萬元以下罰金」，依刑法第33條第3款規定:「主刑之
    種類如下:三、有期徒刑:2月以上15年以下。但遇有加減時
    ，得減至2月未滿，或加至20年」，本件有期徒刑之最低度
    刑既為2月，依被告持有子彈之數量、期間、及理由，並無
    若科以槍砲彈藥刀械管制條例第12 條第4 項之最低刑度，
    有何情輕而法重之情形，是故本件自不應依刑法第59條規定
    減輕其刑，辯護人主張實不足採，併予敘明。
(三)量刑:
    爰以行為人之責任為基礎，審酌被告漠視法律禁制，未經許
    可持有具殺傷力子彈8顆，對於社會安全構成危害，足見其
    法治觀念淡薄，並對我國社會治安及民眾人身安全造成相當
    程度隱憂，所為應予非難；惟念及其犯後坦承犯行，態度尚
    可，兼衡本件被告犯罪動機、目的、手段、所生危害、及於
    本院自陳之教育程度及家庭生活經濟狀況（見本院卷第301
    頁），暨其前科素行（構成累犯部分不予重複評價）等一切
    情狀，量處如主文所示之刑，並就所處有期徒刑如易科罰金
    、罰金如易服勞役部分，分別諭知如主文所示之易科罰金、
    易服勞役之折算標準。
四、沒收部分
(一)按違禁物，不問屬於犯罪行為人與否，沒收之，刑法第38第
    1 項定有明文。次按物之能否沒收，應以裁判時之狀態為準
    ，判決時子彈已擊發，僅剩彈殼、彈頭，已不屬於違禁物，
    毋庸告沒收。
(二)經查，扣案如附表編號1至4所示之具有殺傷力子彈8顆，業
    經鑑定單位鑑驗試射，因試射後均僅餘彈殼，依現狀已失其
    子彈之結構及性能，堪認已耗損而無殺傷力，非屬違禁物，
    爰均不為沒收之諭知。至其餘扣案並經送鑑試射，認不具殺
    傷力之子彈6 顆，非屬違禁物，自不予宣告沒收。另其餘扣
    案之底火、工具、操作槍等物，尚難認與本案犯罪有關，自
    應由檢察官另行處理。
據上論斷，應依刑事訴訟法第273條之1第1項、第299條第1項前
段，判決如主文。
本案經檢察官乙○○提起公訴，檢察官王勢豪到庭執行職務。
中　　華　　民　　國　　111 　年　　11　　月　　25　　日
                  刑事第五庭    法　官  黃蕙芳
以上正本證明與原本無異。
如不服本判決應於收受送達後20日內向本院提出上訴書狀，並應
敘述具體理由；如未敘述上訴理由者，應於上訴期間屆滿後20日
內向本院補提理由書（均須按他造當事人之人數附繕本）「切勿
逕送上級法院」。
中　　華　　民　　國　　111 　年　　11　　月　　25　　日
                                書記官  陳惠玲
附錄本判決論罪科刑法條:
槍砲彈藥刀械管制條例第12條第4項
未經許可，持有、寄藏或意圖販賣而陳列子彈者，處5年以下有
期徒刑，併科新台幣300萬元以下罰金。
附表
編號 第一次鑑定結果 (送鑑子彈共14顆，其中編號1至4部分，共6顆未試射，見偵卷第105頁) 第二次鑑定結果 (編號1至4之未試射子彈共6顆，見本院卷第119頁) 第一、二次送鑑結果，合計具殺傷力子彈共8顆 1  2顆，認均係非制式子彈 ，由口徑9mm制式彈殼組合直徑約8.9mm金屬彈頭而成，採樣1顆試射，可擊發，認具殺傷力。 1顆，經試射，可擊發，認具殺傷力 。 2顆  即起訴書附表編號1(1)部分(其中1顆未試射)     2 2顆，認均係非制式子彈 ，由金屬彈殼組合直徑約8.9mm金屬彈頭而成，經採樣1顆試射，可擊發 ，認具殺傷力。 1顆，經試射，可擊發，認具殺傷力 。 2顆  即起訴書附表編號1(2)部分(其中1顆未試射)     3 4顆，認均係非制式子彈 ，由金屬彈殼組合直徑約8.9mm金屬彈頭而成，採樣1顆試射，可擊發，認具殺傷力。 3顆，均經試射；2顆，均可擊發，認具殺傷力；1顆雖可擊發，惟發射動能不足，認不具殺傷力。 3顆  即起訴書附表編號1(3)部分(其中3顆未試射)     4 2顆，認均係非制式子彈 ，由金屬彈殼組合直徑約8.9mm金屬彈頭而成，採樣1顆試射，無法擊發 ，認不具殺傷力。 1顆，經試射，可擊發，認具殺傷力。 1顆  (其中1顆未試射)     5 4顆，認均係非制式子彈 ，由金屬彈殼組合直徑約8.9mm金屬彈頭而成，經折解檢射，均不具底火及火藥，認不具殺傷力。